臺灣基隆地方法院刑事判決　　　　　　　 96年度易字第268號
公　訴　人　臺灣基隆地方法院檢察署檢察官
被　　　告　甲○○
上列被告因業務侵占案件，經檢察官提起公訴（96年度偵字第20
99號），被告就被訴事實為有罪之陳述，本院合議庭裁定由受命
法官獨任進行審判，經改依簡式審判程序審理後判決如下：
    主  文
甲○○連續意圖為自己不法之所有，而侵占對於業務上所持有之
物，處有期徒刑柒月。緩刑貳年。
    事  實
一、甲○○自民國94年4 月18日起至95年1 月8 日止，受僱於乙
    ○○，擔任營業貨運曳引車司機，平日負責駕駛車牌號碼42
    1-AI號營業貨運曳引車載運廢土，且於完成載運後負有向客
    戶收取運費，及逐日結算扣除己身載運工資後，填寫運費日
    報表，連同代收運費一併交予乙○○之責，為從事業務之人
    。詎甲○○竟因經濟困窘，而萌意圖為自己不法所有之犯意
    ，並基於侵占業務上持有之物之概括犯意，先後於95年1 月
    3 日、1 月4 日、1 月5 日、1 月6 日、1 月7 日及8 日（
    該2 日合併填具1 張運費日報表），在臺北縣市等地之客戶
    營運處所，將向客戶收得而經結算應繳回給乙○○之運費新
    臺幣（下同）1,900 元、8,100 元、17,100元、4,300 元及
    5,432 元，變易持有為所有，而予以侵占入己，供己花用，
    先後共侵占36,832元。嗣甲○○於95年1 月9 日後多日未上
    班，復未依規定繳交前所收取之運費及運費日報表，乙○○
    察覺有異，乃委請妻卓宛霖前往甲○○住處瞭解情況，甲○
    ○始交出運費日報表，並坦承業將收取之運費侵占入己，因
    而查悉上情。
二、案經乙○○訴由臺灣基隆地方法院檢察署檢察官偵查後起訴
    。
    理  由
壹、程序事項：
    本件被告甲○○所犯者非為死刑、無期徒刑、最輕本刑為3
    年以上有期徒刑之罪或高等法院管轄第一審案件，其於準備
    程序進行中，先就被訴事實為有罪之陳述，經告知其簡式審
    判程序之旨，並聽取公訴人、被告之意見後，本院業已依刑
    事訴訟法第273 條之1 第1 項之規定，裁定由受命法官獨任
    以簡式審判程序進行本案之審理。
貳、實體事項：
一、上開事實，業據被告迭於檢察官偵查中及本院審理時坦承在
    卷，並據證人乙○○、卓宛霖於檢察官偵查中結證屬實，且
    有被告填具之運費日報表5 紙在卷可稽，被告之自白核與事
    實相符，可以採信。綜上證據，被告之犯行洵堪認定，應依
    法論科。
二、論罪科刑：
  (一)查被告行為後，刑法業於94年1 月7 日修正、94年2 月2日
    公布，並於95年7 月1 日起施行（下稱新法，修正前刑法下
    稱舊法）。按「行為後法律有變更者，適用行為時之法律，
    但行為後之法律有利於行為人者，適用最有利於行為人之法
    律。」，新法第2 條第1 項定有明文。此條規定係規範行為
    後法律變更所生新舊法律比較適用之準據法，本身尚無新舊
    法比較之問題，於新法施行後，應一律適用新法第2 條第1
    項之規定，為「從舊從輕」之比較，先予敘明（最高法院95
    年度第八次刑事庭會議決議一(一)參照）。茲就本案新舊法比
    較結果說明如下：
    1.被告行為後，刑法施行法於95年6 月14日修正，增訂第1
      條之1 ，明訂中華民國94年1 月7 日刑法修正施行後，刑
      法分則編所定罰金之貨幣單位為新台幣。94年1 月7 日刑
      法修正時，刑法分則編未修正之條文定有罰金者，自94年
      1 月7 日刑法修正施行後，就其所定數額提高為30倍，但
      72年6 月26日至94年1 月7 日新增或修正之條文，就其所
      定數額提高為3 倍。惟因原本刑法條文罰金之單位為銀元
      ，與新台幣之折算比例為3 比1 ，復因罰金罰鍰提高標準
      條例第1 條之適用，罰金數額業已提高10倍，因而實際上
      所得科處罰金之總數，固未提高，惟刑法第33條第5 款並
      經修正，罰金最低額由銀元1 元以上，修正為新台幣1,00
      0 元以上，以百元計算之。因之刑法分則條文中有罰金刑
      者，其罰金之最低額業經修正為新台幣1,000 元以上，以
      舊法之規定有利被告，本件被告所犯如後所述之刑法第33
      6 條第2 項業務侵占罪之法定刑中有罰金刑，故應依新法
      第2 條第1 項前段規定，適用被告行為時之刑法第336 條
      第2 項（條文本身未修正）規定論處（最高法院95年度第
      八次刑事庭會議決議三(一)1.參照）。
    2.被告先後數次侵占業務上所收取之運費，時間緊接，且觸
      犯構成要件相同之罪名，顯係基於概括犯意為之，依舊法
      第56條連續犯之規定，得論以一罪，並依法加重其刑，然
      因新法刪除第56條連續犯之規定，致被告上開數次業務侵
      占犯行應分論併罰，經比較新舊法結果，修正後之新法並
      非較有利於被告，依新法第2 條第1 項前段規定，自應適
      用被告行為時之舊法，仍以第56條連續犯之規定，論以一
      罪，並依法加重其刑（最高法院95年度第八次刑事庭會議
      決議五(四)1.參照）。
    3.被告行為後刑法第74條緩刑之規定雖經修正，惟本院裁判
      時係在新法修正後，應逕行適用新法第74條緩刑之規定（
      最高法院95年度第八次刑事庭會議決議七參照）。
  (二)次查被告受僱於證人乙○○，擔任營業貨運曳引車司機，平
    日除駕駛營業貨運曳引車載運廢土外，並負有收取運費，及
    逐日結算扣除己身載運工資後，填寫運費日報表，連同代收
    運費一併交予乙○○之責，是被告代乙○○收取之運費，顯
    係被告因業務而持有之金錢，故被告變易持有為所有之意思
    ，將代收取之運費予以侵占入己，核係犯刑法第336 條第2
    項之業務侵占罪。被告先後數次侵占代收取之運費，時間緊
    接，且觸犯構成要件相同之罪名，顯係出於概括犯意為之，
    為連續犯，並依舊法第56條規定，加重其刑。爰審酌被告前
    無不良素行，因經濟困窘始侵占所收取之費用，侵占之金額
    非鉅，犯後坦承犯行，且業與乙○○達成和解，賠償乙○○
    所受之損害，亦據乙○○到庭陳述明確，並有調解人受交付
    調解事件和解議妥要點1 紙附卷可稽等一切情狀，量處如主
    文所示之刑。末查，被告前未曾因故意犯罪受有期徒刑以上
    刑之宣告，有臺灣高等法院被告前案紀錄表在卷可按，其因
    一時失慮，始犯下本案，信其經此教訓，當知所警惕，而無
    再犯之虞，爰併依新法第74條第1 項第1 款之規定，宣告緩
    刑2 年，以勵自新。
據上論斷，應依刑事訴訟法第273 條之1 第1 項、第299 條第1
項前段，刑法第2 條第1 項前段、第56條（修正前）、第336 條
第2 項、第74條第1 項第1 款，罰金罰鍰提高標準條例第1 條前
段，現行法規所定貨幣單位折算新臺幣條例第2 條，判決如主文
。
本案經檢察官丙○○到庭執行職務。
中　　華　　民　　國　　96　　年　　6　　月　　20　　日
                  刑事第一庭法  官     劉桂金
以上正本證明與原本無異。
如不服本判決應於收受本判決後10日內向本院提出上訴書狀，其
未敘述上訴理由者，並得於提起上訴後10日內向本院補提理由書
狀（均須按他造當事人之人數附繕本。）「切勿逕送上級法院」
中　　華　　民　　國　　96　　年　　6　　月　　20　　日
                            書記官     鄧順生
附錄論罪法條：
刑法第336條
對於公務上或因公益所持有之物，犯前條第 1 項之罪者，處 1
年以上 7 年以下有期徒刑，得併科 5 千元以下罰金。
對於業務上所持有之物，犯前條第 1 項之罪者，處 6 月以上
5 年以下有期徒刑，得併科 3 千元以下罰金。
前二項之未遂犯罰之。
